【裁判字號】    98,上更(一),121
【裁判日期】    980610
【裁判案由】    毒品危害防制條例
【裁判全文】
臺灣高等法院臺南分院刑事判決    98年度上更(一)字第121號
上  訴  人  臺灣雲林地方法院檢察署檢察官
被      告  甲○○
                    現於臺灣雲林第二監獄執行中
指定辯護人  本院公設辯護人  乙○○
上列上訴人因被告違反毒品危害防制條例案件，不服臺灣雲林地
方法院97年度訴字第345號中華民國97年10月21日第一審判決（
起訴案號：96年度偵字第6575號、97年度偵字第1692號、96年度
毒偵字第1893號、96年度毒偵字第1932號），提起上訴，判決後
經最高法院第一次發回更審，本院判決如下：
    主  文
上訴駁回。
    理  由
一、公訴意旨另以：被告甲○○基於營利之意圖與販賣海洛因之
    犯意聯絡，待原審被告庚○○與下列購毒者談妥交易細節後
    ，由被告甲○○至約定地點交付海洛因並收取現金，以該方
    式與被告庚○○共同為下列販賣海洛因之行為，因認被告甲○○涉犯毒品危害防制條例第4條第1項販賣第一級毒品罪嫌
    ：
  (一)於96年8月至12月間，戊○○使用門號0000000000號行動電
    話撥打被告庚○○所使用本案行動電話，向庚○○表示欲購
    買海洛因，雙方約定在庚○○前揭住所交易。被告甲○○即
    在被告庚○○前揭住所內將海洛因交與戊○○，並收取現金
    500元或1,000元，以此方式完成海洛因之買賣共數次。
  (二)於96年10月至11月間，丁○○使用門號0000000000號行動電
    話撥打庚○○所使用本案行動電話，向庚○○表示欲購買海
    洛因，雙方約定在雲林縣臺西鄉泉州國小附近交易。被告甲○○即至約定地點交付海洛因與丁○○，丁○○將現金500
    元或1,000元交與被告甲○○，以此方式完成海洛因之買賣
    共5次。
  (三)於96年11月3日19時26分許，己○○使用00-0000000號公用
    電話撥打庚○○所持本案行動電話，向庚○○表示欲購買海
    洛因，雙方即約在庚○○住處旁巷口交易。被告甲○○即至
    約定地點將海洛因交與己○○，並向己○○收取現金500元
    ，以此方式完成海洛因之交易1次。又於96年11月8日12時30
    分許，己○○使用00-0000000號電話撥打庚○○所持本案行
    動電話，向被告庚○○表示欲購買海洛因，雙方約在雲林縣
    警察局臺西分局旁7-11便利商店外交易。被告甲○○即至上
    址交海洛因交與己○○，己○○並將現金1,000元交與被告
    甲○○，以此方式完成海洛因之交易1次。
二、按犯罪事實應依證據認定之，無證據不得認定犯罪事實；又
    不能證明被告犯罪或其行為不罰者應諭知無罪之判決。刑事
    訴訟法第154條第2項、第301條第1項分別定有明文。次按刑
    事訴訟法第161條已於91年2月8日修正公布，修正後同條第1
    項規定：檢察官就被告犯罪事實，應負舉證責任，並指出證
    明之方法。因此，檢察官對於起訴之犯罪事實，應負提出證
    據及說服之實質舉證責任。倘其所提出之證據，不足為被告
    有罪之積極證明，或其闡明之證明方法，無從說服法官以形
    成被告有罪之心證，基於無罪推定之原則，自應為被告無罪
    判決之諭知（最高法院92年度台上字第128號判例意旨可資
    參照）。又按犯毒品危害防制條例第4條第1項至第4項、第5
    條第1項至第4項前段、第6條第1項至第4項、第7條第 1項至
    第4項、第8條第1項至第4項、第10條或第11條第1、2項之罪
    ，供出毒品來源，因而破獲者，得減輕其刑，同條例第17條
    定有明文。則施用毒品之人，如供出毒品來源因而破獲，既
    得藉以邀求寬典減輕其刑，為擔保其所為不利於對向共犯之
    陳述之真實性，尤應有足以令人確信其陳述為真實之補強證
    據，始得據為不利被告之認定。
三、公訴意旨認被告甲○○涉犯上開犯行，無非係以下列各項証
    據資料為論罪之依據：
  (一)戊○○之警詢筆錄及在檢察官面前所作之證述筆錄（見偵一
    卷第30頁至第34頁、第43頁至第44頁）。
  (二)丁○○之警詢筆錄及在檢察官面前所作之證述筆錄（見偵一
    卷第18頁至第21頁、第37頁至第39頁）。
  (三)己○○之警詢筆錄及在檢察官面前所作之證述筆錄（見偵一
    卷第61頁至第67頁、第71頁至第73頁）。
  (四)原審被告庚○○之陳述筆錄（見警卷第1頁至第5頁；偵一卷
    第7頁至第9頁；偵二卷第4頁至第6頁）。
  (五)被告甲○○之供述筆錄（見警卷第10頁至第13頁、第15頁至
    第16頁；偵二卷第4 頁至第5 頁）。
  (六)蒐證照片4張（見警卷第33頁至第34頁）。
  (七)通訊監察譯文1 份（見警卷第36頁至第52頁，亦可見本院卷
    第63頁至第76頁）。
  (八)扣案之本案行動電話、海洛因10包、塑膠鏟管1 支及注射針
    筒4 支。
四、關於証據能力部分：
  (一)按被告以外之人於審判外之陳述，雖不符前四條之規定，而
    經當事人於審判程序同意作為證據，法院審酌該言詞陳述或
    書面陳述作成時之情況，認為適當者，亦得為證據。當事人
    、代理人或辯護人於法院調查證據時，知有第159條第1項不
    得為證據之情形，而未於言詞辯論終結前聲明異議者，視為
    有前項之同意，刑事訴訟法第159條之5定有明文。查本件判
    決下列所引用之供述証據，被告及其辯護人於本院準備程序
    期日均表示「對証據能力無意見」（見本院更一審卷第97頁
    起至第98頁），且迄於本院審理期日前，檢察官、被告及其
    辯護人亦均未聲明異議，本院審酌該供述證據之取得過程並
    無瑕疵，與本案待證事實間復具有相當之關聯性，以之為本
    案證據尚無不當，自得採為證據。
  (二)又按刑事實務上之對人指認，乃犯罪後，經由被害人、共犯
    或目擊之第三人，指證並確認犯罪嫌疑人之證據方法。現行
    刑事訴訟法並無關於指認程式之規定，如何由證人正確指認
    犯罪嫌疑人，自應依個案之具體情形為適當之處理，法務部
    及司法警察主管機關對於指認程式所訂頒之相關要領規範，
    無非提供辦案人員參考之資料，故證人之指認程式與相關要
    領規範不盡相符時，尚難謂係違反法律位階之「法定程式」
    。況指認之程式，固須注重人權之保障，亦需兼顧真實之發
    現，確保社會正義實現之基本目的。如證人於審判中，已依
    人證之調查程式，陳述其出於親身經歷之見聞所為指認，並
    依法踐行詰問之程式後，綜合證人於案發時停留之時間及所
    處之環境，足資認定其確能對被告觀察明白，認知被告行為
    之內容，該事後依憑個人之知覺及記憶所為之指認客觀可信
    ，並非出於不當之暗示，亦未違背通常一般日常生活經驗之
    定則或論理法則，又非單以證人之指認為被告論罪之唯一依
    據時，自不得僅因證人之指認程式與相關要領規範未盡相符
    ，遽認其無證據能力；苟證人於警詢或偵查中所為之指認陳
    述，與審判中不符時，亦應審酌其先前之供述，是否符合刑
    事訴訟法第159條之2、之3或之5所規定得為證據之情形，以
    定其取捨，方符採證法則。經查証人己○○於警詢及檢察官
    偵查中，係指認被告甲○○、庚○○及其他不相干者共八人
    之照片，有其97年2月19日警詢及偵查筆錄在卷可按（見編
    號4偵查卷第68頁），顯見証人己○○於警、偵訊之指証並
    非單一指認。再證人己○○於警詢及檢察官偵查中就前開被
    告甲○○等八人之照片指認後，均一再指稱：「（問：本次
    交易〈按指96年11月3日19時10分該次〉是何人將毒品以何
    方式交給你？向你收取多少金錢？）這次交易是一位胖子拿
    給我的，我並不認識他，我到達庚○○他家巷口後，該名胖
    子就問我是不是『昆德』，我回答之後，他就拿給我海洛因
    ，而我也將現金五百元（新台幣，下同）交給他，後來我問
    朋友才得知該名胖子與庚○○是表兄弟」、「（問：你所指
    之庚○○、胖子〈甲○○〉等人，有無在警方所提供你指證
    之相片紀錄表內？）經我檢視確認編號２之人即是胖子（甲○○）、編號４之人即是庚○○」「（問：你說的那一位胖
    胖的人是不是警詢筆錄照片編號２這一個人？提示）是」（
    見編號4偵卷第64、66、72頁）。依證人己○○上揭所證情
    節，其當時係面對面與被告甲○○接觸並交談，二人並互相
    交換海洛因與五百元，證人己○○對於被告甲○○之面貌、
    身材，衡情自應留有印象，況其復能敘及被告甲○○與另一
    販毒者庚○○為表兄弟之身份特徵，顯見証人己○○於警、
    偵訊之指証，具有客觀可信，並非出於不當之暗示，亦未違
    背通常一般日常生活經驗之定則或論理法則，尚無違背法定
    程序，而具有証據能力。
五、訊據被告甲○○堅決否認有何上開共同販賣第一級毒品海洛
    因之犯行，辯稱「伊沒有幫被告庚○○送過海洛因，也不認
    識戊○○、丁○○或己○○」等語。
六、經查：
  (一)關於被訴共同販賣第一級毒品海洛因與戊○○部分：
  １証人戊○○於警、偵訊時固指証「向被告購買海洛因」等情
    （見編號4偵卷第32頁起至第33頁、第43頁至第44頁），但
    稽之証人戊○○警、偵訊之指証，僅概稱「自96年8月初起
    大約每隔1至2天就向庚○○、丙○○、甲○○等人購買海洛
    因，每次交易地點都是在庚○○、丙○○的家中，即是牛厝
    村丘厝，至於詳細時間因為買太多次了所以不記得」、「我
    自96年8月初起都向他們購買海洛因，一直到96年12月初，
    購買次數約數十次」、「向庚○○等人購買毒品時，分由庚○○、丙○○、甲○○等3人，本人向我收取現金後親手將
    毒品海洛因交給我」（警卷第32頁至第33頁）；「我先打09
    16的電話，告訴他我是誰，再去庚○○家拿毒品，他們三人
    都曾經交給我過」、「減刑出來後約有幾十次，每隔一到二
    天，就去買一次，都是在他們家裡拿的，除非他們三人剛好
    不在，才會在外面向他們拿，買到他們被警察查獲為止」等
    語（見編號偵卷第44頁），則証人戊○○究係於何時間，向
    被告購買海洛因，購買之次數等重要之點，証人戊○○上開
    証詞並未明確，且依証人戊○○上開証詞，証人係先打電話
    聯絡，再由被告、丙○○或共犯庚○○交付毒品，則被告究
    係共同或單獨販賣海洛因，除共犯庚○○外，被告是否有與
    丙○○共同販賣海洛因與証人戊○○，証人戊○○上開証詞
    均非明確，則被告究有否此部分犯行，已見其疑。
  ２再查，証人戊○○嗣於原審審理中翻異前詞，否認向被告購
    買海洛因之事實，並証稱「警察跟我說他們（指被告2人及
    丙○○）都在一起，叫我咬給他們死，我怕被收押，所以才
    那樣講，事實上我所施用的海洛因都是向被告庚○○買的，
    時間是96年8月初至12月間，詳細時間無法確定，總共買了
    12次左右，其中有8次在被告庚○○之住處（含圍牆邊），
    另外2次在臺大醫院雲林分院，還有2次在牛厝村的產業道路
    旁，其中有6次是500元的交易，另外6次是1,000元之交易，
    都是一手交錢一手交貨，我只是去被告庚○○住處買海洛因
    時有看過被告甲○○而已，我沒有向被告甲○○買過，被告
    甲○○也沒有向我收過錢，我承認我騙檢察官，我以為偽證
    罪很輕」等語（見原審卷第190頁至第197頁）。又核與証人
    戊○○於警、偵訊時所為不利被告之証詞不符，則証人戊○○之証詞已有重大明顯之瑕疵存在，已難資為被告不利之証
    據；另証人即同案被告庚○○於原審中亦以証人身分具詰證
    稱：被告甲○○沒有與我一起販賣海洛因等語（見原審卷第
    201頁）；再觀之卷附通訊監察譯文內容（詳如附表編號
    所示），確為同案已判決確定之被告庚○○與証人戊○○之
    對話，為被告供明在卷，復據証人戊○○結證屬實；而依該
    通訊監察譯文所載，同案被告庚○○雖稱「好啦，我叫他出
    去」等語，似有囑由同案被告庚○○以外之人外出將海洛因
    交給証人戊○○之情，然該次交易是否確為同案被告庚○○
    以外之人依同案被告庚○○之指示前往與証人戊○○交易？
    且該通對話內容所稱之他人是否即係被告甲○○？均難依該
    通對話內容中獲得證實，自難以上開通訊監察譯文而為不利
    於被告之認定。
  ３復查，証人戊○○經警採尿送驗結果，雖呈嗎啡之陽性反應
    ，有臺灣檢驗科技股份有限公司濫用藥物尿液檢驗報告及雲
    林縣警察局刑警大隊查獲毒品案件嫌犯真實姓名對照表等件
    在卷足憑（見原審卷第32頁、第35頁）；但稽之証人戊○○
    於警、偵訊中所為上開証詞，証人戊○○向被告、庚○○、
    吳漢得購買海洛因施用有數十次，且証人戊○○經警採尿日
    期為96年12月31日，則縱令証人戊○○事後經警採尿送驗結
    果呈嗎啡陽性反應，亦難以此即認係因向被告購買海洛因施
    用所致，上開驗尿結果亦難據為被告不利之認定。
  ４至於檢察官雖以証人戊○○在警詢中之證詞未受污染，且証
    人戊○○由臺灣雲林第二監獄提至原審作證之途中曾與同案
    已判決確定之被告庚○○坐同一囚車，關在同一拘留室中，
    直指証人戊○○於原審審判中之證詞不可信等情；惟查，証
    人戊○○雖與同案被告庚○○坐同一臺囚車至原審報到，但
    法警要求兩人不能對話，又証人與同案被告庚○○是關在不
    同拘留室中等情，又據証人戊○○於原審審理中證述明確（
    見原審卷第192頁反面），亦難以証人戊○○與同案被告庚○○經提至原審作証途中，曾與同案被告戊○○坐同一囚車
    ，即認証人戊○○有與同案被告庚○○串証，或為有利被告
    証詞之合意。況查，本件除証人戊○○於警、偵訊所為上開
    不利被告之指証外，遍查全卷，均無其他補強証據以資佐証
    証人戊○○警、偵訊指証之真實性；揆之上開說明，尚難以
    証人戊○○於警、偵訊所為不利被告之指証，即據為被告此
    部分有罪之認定。
  (二)關於被訴共同販賣第一級毒品海洛因與丁○○部分：
  １証人丁○○於警詢中証稱「我自96年11初開始向『漢強』之
    男子購買海洛因，共向他購買5至6次。我都是打0000000000
    行動電話與『漢強』聯絡。他會叫我到（雲林縣）臺西鄉泉
    州國小旁小巷等候，然後就有一名體型胖胖、年約30幾歲、
    禿頭的男子將海洛因送過來給我，以一手交錢一手交海洛因
    之方式完成交易」等語（見編號4偵卷第19頁至第20頁），
    並於警詢中指認「被告甲○○就是將海洛因送至約定地點給
    我的人」等情（見編號4偵卷第20頁），並有証人丁○○指
    認之嫌犯照片紀錄表在卷足憑（見編號4偵卷第23頁）。並
    於偵查中証稱「我只認識被告甲○○，其他（庚○○、丙○○）不認識。購買海洛因是向1個『漢強』之人買的，但我
    沒有見過面，是聯絡後由志明（即被告）拿出來給我。從96
    年10月至11月間止，向『漢強』買海洛因約有5至6次，地點
    都是在泉州國小旁邊的一條巷子。這5至6次中有買500元，
    也有買1,000元的」等語（見編號4偵卷第37頁至第38頁）。
    但証人丁○○於原審審理中則翻異前詞，証稱「我認識被告
    庚○○，我有使用門號0000000000號行動電話與被告庚○○
    聯絡，向被告庚○○購買海洛因，次數為5次，金額為500元
    或1,000元，500元的交易應該有4次，1000元之交易僅有1次
    ，都是在雲林縣臺西鄉泉州國小附近交易，每次均為被告庚○○親自拿給我的，我不認識被告甲○○」等語（見原審卷
    第139頁至第139頁反面、第147頁反面）。証人丁○○就以
    上開聯絡電話約定交易毒品海洛因後，究係由何人至約定地
    點與之交易之重要之點，於警、偵訊時均指証「被告」，且
    於偵查中証述「只認識被告，不認識庚○○」，但於原審則
    証稱「是庚○○至約定地點交易，認識庚○○，但不認識被
    告」等情，則証人丁○○先後之指証亦有重大明顯之瑕疵存
    在。
  ２再查，証人即同案被告庚○○於原審以証人身分具結証稱「
    其係單獨販賣海洛因與丁○○，被告甲○○並未參與」等情
    （見原審卷第201頁），再佐以卷附同案被告庚○○與証人
    丁○○之通話內容中（如附表編號所示通訊監察譯文），
    証人丁○○問庚○○「你要馬上出來喔」，同案被告庚○○
    回答「我出去剛好啦」等語，似僅言及「親自前往」，並未
    言及囑由被告或他人前往與証人丁○○交易之情，則証人丁○○於警、偵訊指証「是由被告至約定地點交易毒品海洛因
    」等情，其真實性已非無疑。
  ３又查，証人丁○○經警採尿送驗結果，雖呈嗎啡之陽性反應
    ，有臺灣檢驗科技股份有限公司濫用藥物尿液檢驗報告及雲
    林縣警察局刑警大隊查獲毒品案件嫌犯真實姓名對照表等件
    在卷足憑（見原審卷第32頁、34頁）；但稽之証人丁○○於
    偵查中証述「係自96年10月至11月間止，向『漢強』買海洛
    因，並由被告前往交易」等情，及証人丁○○購買海洛因之
    時間迄至証人丁○○經警採尿時間即97年1月20日，已逾數
    月，則縱令証人丁○○事後經警採尿送驗結果呈嗎啡陽性反
    應，亦難以此即認係因向被告購買海洛因施用所致，上開驗
    尿結果亦難據為被告不利之認定。況查，本件除証人丁○○
    於警、偵訊所為上開不利被告之指証外，遍查全卷，均無其
    他補強証據以資佐証証人丁○○警、偵訊指証之真實性；揆
    之上開說明，尚難以証人丁○○於警、偵訊所為不利被告之
    指証，即據為被告此部分有罪之認定。
  (三)關於被訴共同販賣第一級毒品海洛因與己○○部分：
  １証人己○○雖於警詢中供証「我所施用的海洛因都是向庚○○連絡所購買，但有時庚○○會叫一位胖子（後經指認係甲○○）將毒品拿到約定地點給我」、「96年11月3日19時10
    分，以電話撥打庚○○持用之0000000000號行動電話聯絡交
    易毒品後，是一位胖子拿給我的，我並不認識他，我到達庚○○他家巷口後，該名胖子就問我是不是『昆德』，我回答
    之後，他就拿給我海洛因，而我也將現金500元交給他，後
    來我問朋友才得知該名胖子與庚○○是表兄弟」等語；並於
    警詢中指認「被告甲○○就是胖子」等情（見編號4偵卷第
    62頁、第64頁、第66頁），復有証人己○○指認之嫌犯照片
    紀錄表在卷足憑（見編號4偵卷第68頁）。証人己○○於警
    詢中雖指証被告係該名交付毒品之胖子，且指証被告與同案
    已判決確定之被告庚○○係表兄弟之關係；但証人己○○就
    被告交付毒品之次數之重要之點，於偵查中又証稱「向庚○○買四次左右的海洛因，我是用我家裡0000000的電話或公
    用電話打庚○○的手機聯絡他，這四次中第三次、第四次是
    一位比較胖的人騎機車在台西7-11和路邊給我的，那一位胖
    胖的人是警詢筆錄照片編號2這一個人（即指被告）」等情
    （見編號4偵卷第72頁），証人己○○就向同案被告庚○○
    電話聯絡購買毒品海洛因，被告至約定地點交付海洛因之次
    數，於警詢中供証「1次」，於偵查中則証述有「2次」，証
    人己○○之証詞已有不符之處。嗣於原審審理中，証人己○○又翻異前詞，具結証述「拿海洛因交給我的人是有1個胖
    子，但胖子應該不是被告甲○○，是警察叫我指認編號2（
    即被告甲○○之相片），我有跟警察說我不認識被告甲○○
    」等語（見原審卷第149頁至第157頁反面），証人己○○指
    証被告販賣海洛因，就販賣之情節先後指証已有不符之明顯
    瑕疵。
  ２又稽之証人己○○於警詢中雖指証「被告交付毒品海洛因該
    次，係伊於96年11月3日19時10分，以電話撥打庚○○持用
    之0000000000號行動電話聯絡交易後，由被告至約定地點交
    易」等情，但對照卷附該日証人己○○以其家用電話00-000
    0000號電話撥打同案被告庚○○之0000000000號行動電話之
    通聯紀錄（見附表編號），証人己○○於電話中向同案被
    告庚○○購買一包500元之海洛因，同案被告庚○○因沒有
    車無法送該包海洛因給証人己○○，而要求証人己○○借機
    車前來同案被告庚○○處交易，電話中均未言及囑由被告前
    去交易毒品海洛因；嗣於同日19時26分許，証人己○○以上
    開家用電話與同案被告庚○○之上開行動電話聯絡時（見附
    表同上編號），証人己○○於電話中亦僅言及「我現在台西
    7-11超市我要過去啊」，同案被告庚○○則回答「喔，好啦
    我在外面啦」，証人己○○又稱「你順便拿一支筆（注射針
    筒）」，同案被告庚○○復回答「好啦」，亦無由被告前往
    約定地點交付海洛因之內容；再者，遍觀附表編號証人己○○以上開家用電話與同案被告庚○○上開行動電話之通訊
    監察譯文所載，僅於96年11月8日12時2分許該次，係由他人
    與証人己○○對話，証人己○○於電話中告之「那裡有辦法
    拿1（1000元）嗎，拿來台西7-11好嗎」，接電話之人回答
    「好啊，你到了再打給我」等語，但証人己○○於警詢中就
    此次之對話則供証「該電話是他人所接聽，本次交易是庚○○本人將海洛因交給我，他並向我收取現金1000元」等語（
    見編號4偵卷第65頁），並非由被告前往與証人己○○交易
    ，從而卷附之証人己○○與0000000000行動電話持用人之通
    訊監察譯文，已難據為証人己○○警、偵訊指証被告販賣海
    洛因之補強証據；另証人即同案被告庚○○於原審以証人身
    分具結証稱「其係單獨販賣海洛因與丁○○，被告甲○○並
    未參與」等情（見原審卷第201頁），是証人己○○於警、
    偵訊指証「被告甲○○交付海洛因，而為販賣毒品」等情，
    其真實性亦有可議，已難資為被告不利之認定。
  ３復查，証人己○○經警採尿送驗結果，雖呈嗎啡之陽性反應
    ，有臺灣檢驗科技股份有限公司濫用藥物尿液檢驗報告及雲
    林縣警察局刑警大隊查獲毒品案件嫌犯真實姓名對照表等件
    在卷足憑（見原審卷第32頁、第38頁）；但稽之卷附証人己○○與上開家用電話之通訊監察譯文所載（見附表編號）
    ，証人己○○向同案被告庚○○聯絡交易毒品海洛因之時間
    均係在96年11月3日起至同年月10日短短數日，則証人己○○購買海洛因之時間迄至証人己○○經警採尿之97年2月26
    日，已逾數月，則縱令証人己○○事後經警採尿送驗結果呈
    嗎啡陽性反應，亦難以此即認係因向被告購買海洛因，或係
    被告交付海洛因與証人己○○施用所致，上開驗尿結果亦難
    據為被告不利之認定。況查，本件除証人己○○於警、偵訊
    所為上開不利被告之瑕疵指証外，遍查全卷，均無其他補強
    証據以資佐証証人己○○於警、偵訊指証之真實性；揆之上
    開說明，亦難以証人己○○於警、偵訊所為不利被告之指証
    ，即據為被告此部分有罪之認定。
  (四)檢察官雖另以門號0000000000號行動電話之使用人與門號00
    00000000號行動電話之使用人在通話中談及「（B：志明有
    在做嗎？）A：有阿。」「（B：他現在自己在做嗎？）A：
    沒啦，他們3個合夥啦。」等情，直指被告與同案被告庚○○、丙○○確有共同販賣海洛因之行為，但該通訊內容所稱
    之「合夥」，究係何指，是否即是「共同販賣海洛因」乙事
    ？而非合夥其他業務？亦難以該通訊監察譯文即得証明；況
    按「95年7月1日起施行之修正刑法，基於一罪一罰，以實現
    刑罰公平原則之考量，將包含多數侵害法益行為，但科刑上
    僅論以一罪之連續犯及僅成立實質一罪之常業犯規定刪除。
    為避免流於嚴苛，原可單獨成罪之多數行為，苟依社會通念
    ，認在刑罰上予以單純一罪評價，始符合刑罰公平原則者，
    自應僅總括地論以一罪，然其範圍之認定，須與修法之意旨
    相契合。又集合犯係指犯罪構成要件之行為，依其本質、犯
    罪目的或社會常態觀之，常具有反覆、繼續為之之特性，此
    等反覆實行之行為，於自然意義上雖係數行為，但依社會通
    念，法律上應僅為一總括之評價，法律乃將之規定為一獨立
    之犯罪類型，而為包括一罪。故犯罪是否包括一罪之集合犯
    ，客觀上，應斟酌其法律規定文字之本來意涵、實現該犯罪
    目的之必要手段、社會生活經驗中該犯罪實行常態及社會通
    念等；主觀上，則視其是否出於行為人之一次決意，並秉持
    刑罰公平原則，加以判斷」。查依檢察官起訴書及附表所載
    ，被告被訴共同販賣海洛因之事實，被告係涉嫌與庚○○共
    同販賣海洛因與丁○○、戊○○、己○○等人，被告被訴犯
    罪之時間可分，且係異時或異地或異其對象之販賣毒品行為
    ，則依社會通念，殊難認以評價為一罪為適當，自不得認係
    集合犯及想像競合犯僅成立包括一罪（最高法院九十七年度
    台非字第三二四號裁判參照），從而被告是否有上開販賣海
    洛因之行為，即應每次分別觀之，準此，縱令上開通訊監察
    譯文所載被告有合夥之事實，亦難以此即得據以推論被告確
    有上開各次之販賣海洛因之犯行，自難僅依上開對話者有欠
    明確之對話內容，籠統、概括地認定被告確有起訴書所認共
    同販賣海洛因之行為。
  (五)末查，扣案之上開同案被告庚○○所有之行動電話，在同案
    被告庚○○住處查獲之海洛因10包、塑膠鏟管1支及注射針
    筒4支，或為同案被告庚○○所有供施用或販賣之海洛因及
    工具，亦不足以證明被告確有共同販賣海洛因之行為。
  (六)綜上所述，本院依檢察官所提出之證據或指出之證明方法，
    均無法使本院就被告甲○○被訴共同販賣海洛因部分產生有
    罪之確信；此外，復查無其他積極証據以資証明被告有公訴
    意旨所指之此部分犯行，基於無罪推定之原則，自應認不能
    証明被告此部分犯罪。
七、原審以檢察官既然不能證明被告甲○○確有其所指之上揭犯
    行，而為被告無罪判決之諭知，經核原判決關於此部分認事
    用法並無不合，檢察官以被告甲○○涉有上開犯行，提起上
    訴，為無理由，應予駁回。
八、証人丁○○、戊○○、己○○於偵查中具結証述被告甲○○
    販賣海洛因之證述內容顯屬虛偽，就此部分，証人丁○○、
    戊○○、己○○是否涉嫌於案情有重要關係之事項，在檢察
    官面前具結後而為虛偽陳述，因而觸犯刑法第168條之偽證
    罪嫌，應由檢察官另為適法之偵辦，附此敘明。
據上論結，應依刑事訴訟法第368條，判決如主文。
本案經檢察官張太龍到庭執行職務。
中    華    民    國    98    年    6     月    10    日
                  刑事第四庭    審判長法  官  吳志誠
                                      法  官  羅心芳
                                      法  官  陳珍如
以上正本證明與原本無異。
檢察官如不服本判決應於收受本判決後十日內向本院提出上訴書
，其未敘述上訴理由者並得於提起上訴後十日內向本院補提理由
書。
                                      書記官  岑  玢
中    華    民    國    98    年    6     月    10    日
附表：
┌─┬─────┬───────────────┬───────────┐
│編│ 通話時間 │通  訊  監  察  譯  文  內  容│備                  考│
│號│          │                              │                      │
├─┼─────┼───────────────┼───────────┤
││96年11月4 │A：0000-000000                │(一)被訴共同販賣海洛因與│
│  │日17時21分│B：0000-000000                │  戊○○部分。        │
│  │          │                              │(二)通訊監察譯文出處：警│
│  │          │A：喂                         │  卷第44頁、原審卷第66│
│  │          │B：喂、我建言（音譯）         │  頁。                │
│  │          │A：怎樣                       │(三)原審當庭勘驗通訊監察│
│  │          │B：要過去家裡喔               │  錄音帶，勘驗結果詳原│
│  │          │A：好啊                       │  審卷第198頁至第200頁│
│  │          │B：不然拿出來好了             │  反面。              │
│  │          │A：好啦我叫他出去啦           │                      │
│  │          │B：喂、1喔（指1,000元）       │                      │
│  │          │A：好啦。                     │                      │
├─┼─────┼───────────────┼───────────┤
││96年11月11│A：0000-000000                │(一)被告被訴共同販賣海洛│
│  │日18時41分│B：0000-000000                │  因與丁○○部分。    │
│  │          │                              │(二)通訊監察譯文出處：警│
│  │          │A：喂                         │  卷第47頁、原審卷第69│
│  │          │B：喂、你在哪                 │  頁。                │
│  │          │A：我在家啊                   │                      │
│  │          │B：我今天打那麼多通你怎都沒聽 │                      │
│  │          │A：我去麥寮電話沒帶出去啊     │                      │
│  │          │B：阿19的怎麼都打不通         │                      │
│  │          │A：你說000000000那支喔        │                      │
│  │          │B：對啊                       │                      │
│  │          │A：那支現在沒用了啊，你如果有 │                      │
│  │          │   過來我拿另一支號碼給你，不 │                      │
│  │          │   要說那個啦喔               │                      │
│  │          │B：在橋那裡啦                 │                      │
│  │          │A：等一下我看車有沒有開出去   │                      │
│  │          │B：騎機車就好快一點啦         │                      │
│  │          │A：有機車有機車好啦           │                      │
│  │          │B：你要馬上出來喔             │                      │
│  │          │A：我出去剛好啦喔             │                      │
│  │          │B：好啦                       │                      │
├─┼─────┼───────────────┼───────────┤
││96年11月3 │A：0000-000000                │(一)被告被訴共同販賣海洛│
│  │日13時13分│B：00-0000000                 │  因與己○○部分。    │
│  │          │                              │(二)通訊監察譯文出處：警│
│  │          │A：喂、怎樣                   │  卷第41頁、原審卷第63│
│  │          │B：你回來了                   │  頁。                │
│  │          │A：對                         │                      │
│  │          │B：你拿一罐小罐的來啦         │                      │
│  │          │A：喔、好好                   │                      │
│  │          │B：在雜貨店那兒好不好         │                      │
│  │          │A：那裡的雜貨店，你說全家是不 │                      │
│  │          │   是                         │                      │
│  │          │B：對啦、對啦                 │                      │
│  │          │A：好啦、不然你現在出來啦     │                      │
│  │          │B：好啦、好啦                 │                      │
│  │          │A：好啦、我現在過去啦         │                      │
│  ├─────┼───────────────┼───────────┤
│  │96年11月3 │A：0000-000000                │(一)被告被訴共同販賣海洛│
│  │日19時10分│B：00-0000000                 │  因與己○○部分。    │
│  │          │                              │(二)通訊監察譯文出處：警│
│  │          │A：喂                         │  卷第42頁、原審卷第64│
│  │          │B：喂                         │  頁。                │
│  │          │A：怎樣                       │                      │
│  │          │B：再拿一包500的              │                      │
│  │          │A：你有沒有辦法來             │                      │
│  │          │B：就沒機車                   │                      │
│  │          │A：看有沒有辦法跟人借一下，如 │                      │
│  │          │   有車一定跟你送過去的，你又 │                      │
│  │          │   不是不知道                 │                      │
│  │          │B：就是知道啊，那麼剛好你要出 │                      │
│  │          │   去喔                       │                      │
│  │          │A：沒有啦我老的要出去啦，所以 │                      │
│  │          │   沒車啊，不然跟你送的那有關 │                      │
│  │          │   係，送那麼多次了那有差這一 │                      │
│  │          │   次，你看有沒有辦法跟人借一 │                      │
│  │          │   下                         │                      │
│  │          │B：這樣喔，沒有機車喔         │                      │
│  │          │A：對啊，如果有我就找你一人騎 │                      │
│  │          │   一半了啊                   │                      │
│  │          │B：好啦、好啦我借借看有沒有機 │                      │
│  │          │   車啦                       │                      │
│  │          │A：好啦、你如果要過來再打給我 │                      │
│  │          │   啦                         │                      │
│  ├─────┼───────────────┼───────────┤
│  │96年11月3 │A：0000-000000                │(一)被告被訴共同販賣海洛│
│  │日19時26分│B：00-0000000                 │  因與己○○部分。    │
│  │          │                              │(二)通訊監察譯文出處：警│
│  │          │A：喂、你誰                   │  卷第42頁、原審卷第64│
│  │          │B：我坤德（譯音）啦           │  頁。                │
│  │          │A：怎樣                       │                      │
│  │          │B：我現在台西7-11超市我要過去 │                      │
│  │          │   啊                         │                      │
│  │          │A：喔、好啦我在外面你啦       │                      │
│  │          │B：你順便拿一支筆（注射針筒） │                      │
│  │          │   喔                         │                      │
│  │          │A：好啦                       │                      │
│  ├─────┼───────────────┼───────────┤
│  │96年11月7 │A：0000-000000                │(一)被告被訴共同販賣海洛│
│  │日1 時42分│B：00-0000000                 │  因與己○○部分。    │
│  │          │                              │(二)通訊監察譯文出處：警│
│  │          │A：喂                         │  卷第45頁、原審卷第67│
│  │          │B：喂、有車嗎                 │  頁。                │
│  │          │A：沒有，連機車都沒有         │                      │
│  │          │B：都沒有喔                   │                      │
│  │          │A：對啊，看有沒有辦法過來     │                      │
│  │          │B：都沒有機車喔，哇那就沒辦法 │                      │
│  │          │   過來                       │                      │
│  │          │A：要等到明天了               │                      │
│  │          │B：這樣喔                     │                      │
│  │          │A：對啊                       │                      │
│  │          │B：不然我撐到明天中午看看     │                      │
│  │          │A：好啦、好                   │                      │
│  ├─────┼───────────────┼───────────┤
│  │96年11月8 │A：0000-000000                │(一)被告被訴共同販賣海洛│
│  │日12時2分 │B：00-0000000                 │  因與己○○部分。    │
│  │          │                              │(二)通訊監察譯文出處：警│
│  │          │A：喂                         │  卷第45頁、原審卷第67│
│  │          │B：喂、漢強嗎                 │  頁。                │
│  │          │A：要找誰                     │(三)原審當庭勘驗通訊監察│
│  │          │B：我昆德（譯音）啦           │  錄音帶，勘驗結果詳原│
│  │          │A：哦、他在睡呢               │  審卷第163頁。       │
│  │          │B：啊你們另外支電話怎麼打不通 │                      │
│  │          │A：會啊，怎麼打不通，你可能打 │                      │
│  │          │   錯了吧                     │                      │
│  │          │B：啊那裡有辦法拿1（1000元）嗎│                      │
│  │          │   ，拿來台西7-11好嗎         │                      │
│  │          │A：好啊、你到了再打給我       │                      │
│  │          │B：你如果來我也差不多到了     │                      │
│  │          │A：好啦好啦                   │                      │
│  │          │B：你現在來喔                 │                      │
│  │          │A：好啦                       │                      │
│  │          │B：大罐的喔                   │                      │
│  │          │A：好啦                       │                      │
│  ├─────┼───────────────┼───────────┤
│  │96年11月10│A：0000-000000                │(一)被告被訴共同販賣海洛│
│  │日17時22分│B：00-0000000                 │  因與己○○部分。    │
│  │          │                              │(二)通訊監察譯文出處：警│
│  │          │A：喂                         │  卷第45頁、原審卷第67│
│  │          │B：喂，有沒有車啦             │  頁。                │
│  │          │A：有啦                       │                      │
│  │          │B：有給我拿半罐來啦           │                      │
│  │          │A：好啦                       │                      │
│  │          │B：在雜貨店那裡，我騎腳踏中去 │                      │
│  │          │   ，你現在要拿來嗎           │                      │
│  │          │A：嗯                         │                      │
│  │          │B：好啦好啦                   │                      │
│  ├─────┼───────────────┼───────────┤
│  │96年11月10│A：0000-000000                │(一)被告被訴共同販賣海洛│
│  │日17時41分│B：00-0000000                 │  因與己○○部分。    │
│  │          │                              │(二)通訊監察譯文出處：警│
│  │          │B：你到哪了                   │  卷第46頁、原審卷第68│
│  │          │A：你在哪啦                   │  頁。                │
│  │          │B：我就在崙仔頂這兒啊         │                      │
│  │          │A：崙仔頂的那裡               │                      │
│  │          │B：我在橋頭那兒，你是在7-11那 │                      │
│  │          │   裡是不是                   │                      │
│  │          │A：對啦                       │                      │
│  │          │B：好啦好啦我騎過去啦         │                      │
└─┴─────┴───────────────┴───────────┘


司法院資訊處製作；財團法人民間司法改革基金會備份。
